【裁判字號】    98,易,1379
【裁判日期】    990125
【裁判案由】    傷害等
【裁判全文】
臺灣高雄地方法院刑事判決              98年度易字第1379號
公  訴  人  臺灣高雄地方法院檢察署檢察官
被      告  甲○○
上列被告因家暴傷害等案件，經檢察官提起公訴（98年度偵字第
25991 號），本院判決如下：
    主  文
甲○○犯傷害罪，處有期徒刑肆月，如易科罰金，以新臺幣壹仟
元折算壹日。又犯毀損他人物品罪，處拘役參拾日，如易科罰金
，以新臺幣壹仟元折算壹日。
    事  實
一、甲○○與乙○○原為男女朋友，且曾有同居關係，2 人間有
    家庭暴力防治法第3 條第2 款所稱之家庭成員關係。詎因細
    故紛爭，甲○○即對乙○○分別為下列行為：
（一）民國98年2 月12日下午2 時至3 時許，在高雄市苓雅區○
      ○○路79巷3 之2 號3 樓屋內，甲○○基於傷害人身體之
      犯意，徒手抓乙○○之頭部撞擊屋內衣櫥，致其受有頭部
      挫傷（額頭瘀腫）、左側頸部瘀青2 處（2 公分乘0.5 公
      分）等傷害，拳頭毆擊乙○○左眼，致其受有左眼瞼瘀腫
      之傷害，又徒手用力反折乙○○雙手，致其受有右手腕挫
      傷（瘀青）、左手腕挫傷等傷害。
（二）另於98年5 月28日凌晨0 時許，前往高雄市左營區○○○
      路386 號之高雄榮民總醫院尋找乙○○未果，竟心生不滿
      ，基於毀損之犯意，在該院大廳前之停車場，以腳踹踢乙
      ○○所有之車牌號碼0188-JL 號自用小客車右前車輪上方
      車身，致該車車身鈑金凹陷，而減損該車外觀上之美觀效
      用，足生損害於乙○○。
二、案經乙○○訴由臺灣高雄地方法院檢察署檢察官偵查起訴。
    理  由
壹、證據能力部分：
    按被告以外之人於審判外之言詞或書面陳述，除法律有規定
    者外，不得作為證據。又被告以外之人於審判外之陳述，雖
    不符前4 條之規定，而經當事人於審判程序同意作為證據，
    法院審酌該言詞陳述或書面陳述作成時之情況，認為適當者
    ，亦得為證據，刑事訴訟法第159 條第1 項、第159 條之5
    第1 項分別定有明文。查本案認定事實所引用之卷證資料，
    除原已符同法第159 條之1 至第159 條之4 規定、及法律另
    有規定等傳聞法則例外規定，而得作為證據外，其餘卷證資
    料，並無證據證明係公務員違背法定程序所取得，檢察官及
    被告於審判程序中復均同意作為認定本件犯罪事實之證據，
    且本院審酌前揭陳述作成時之情況，並無違法取證之瑕疵，
    亦認以之作為證據為適當，是本件有關被告以外之人於審判
    外之言詞或書面陳述等供述證據，依前揭法條意旨，自均得
    為證據。
貳、實體部分：
一、訊據被告對於事實欄一(二)所示毀損犯行，坦承不諱，而就事
    實欄一(一)所示傷害犯行，固坦認告訴人於前揭時、地，受有
    前揭傷害，惟矢口否認有何上揭傷害犯行，辯稱：其未毆打
    告訴人，是告訴人自己毆打頭，並要撞衣櫥，其去阻止告訴
    人，因此告訴人手上才有瘀傷，而告訴人脖子上的傷，是因
    為拉扯過程中，掙扎時，可能因要環抱她，而撞到其肩膀而
    受傷，又告訴人有時會拿修眉刀割自己大腿云云。經查：
  (一)事實欄一(一)所示傷害部分：
  1.於事實欄一(一)所示時、地，被告徒手抓告訴人頭部撞擊屋內
    衣櫥，拳頭毆擊告訴人左眼，又徒手反折告訴人雙手一節，
    業據告訴人於偵訊時指訴綦詳（見98年度偵字第25991 號卷
    ，下稱偵卷二，第13至14頁），而被告亦坦認於事實欄一(一)
    所示時、地，2 人間有發生爭執，告訴人有受傷等情（見98
    年度他字第4210號卷，下稱偵卷一，第25至26頁）。復告訴
    人遭被告毆打後，旋於同日晚間7 時32分許至醫院診療驗傷
    ，診斷結果為：「頭部挫傷（額頭瘀腫）、右手腕挫傷（瘀
    青）、左眼瞼瘀腫、左手腕挫傷」之傷害，並從照片及卷附
    病歷以觀，可知告訴人亦受有左側頸部瘀青2 處（2 公分乘
    0.5 公分）之傷害，有高雄縣立岡山醫院診斷證明書影本、
    急診一般病歷各1 份、照片5 張在卷可佐（見偵卷一第11頁
    、偵卷二第21至24頁），足見告訴人遭撞擊之頭部，確受有
    頭部挫傷（額頭瘀腫）、左側頸部瘀青2 處等傷害，而遭拳
    頭毆擊之左眼，確受有左眼瞼瘀腫之傷害，又遭徒手反折之
    雙手，亦受有右手腕挫傷（瘀青）、左手腕挫傷等傷害，益
    見斯時被告毆擊力道甚猛無疑。衡酌告訴人為被告傷害後至
    就醫期間，係於密接時間就醫，並無其他外力因素介入而再
    次受傷，是被告前揭傷害行為，與告訴人所受前揭傷害結果
    間，自有相當之因果關係至明。
  2.雖被告以前詞置辯，惟查：
  (1)告訴人前揭所受傷害，皆非自傷所致一節，業據告訴人結證
    在卷（見本院卷第15至16頁），而衡酌被告乃一介成年男子
    ，身強體壯，氣力自較告訴人孱弱女子強大，苟告訴人果要
    自己撞擊衣櫥而有自傷之情，以被告成年男子之力氣阻擋，
    告訴人豈會猶受前揭頭部挫傷，甚而額頭瘀腫之嚴重外傷？
    況告訴人頭部、眼睛所受之前揭傷害，苟係告訴人自身撞擊
    衣櫥所致，亦豈會僅致額頭、左眼瞼受傷，而位處相近位置
    之鼻部卻未受傷？是被告前揭所辯，顯悖常情，不足為採。
  (2)復從卷附告訴人受傷照片以觀，告訴人頸部所受傷害為2 處
    ，為長條形痕跡，且紅腫散逸部分延伸遍及告訴人左側臉部
    （見偵卷二第22、23頁），並酌以人體手部有5 根指頭呈長
    條形，手掌部分為大面積之形狀觀之，足徵告訴人所受前揭
    傷害係遭受徒手抓擊所致。再參以人體自體求生本能，苟抓
    擊自己頸部，將致無法呼吸，而自我放棄自傷，又豈會自我
    抓擊致傷害之程度？是告訴人指訴為被告徒手抓擊，自堪採
    信。被告雖亦辯稱：告訴人脖子上的傷，是因為拉扯過程中
    ，掙扎時，可能因要環抱她，而撞到其肩膀而受傷，告訴人
    有時會拿修眉刀割自己大腿云云。惟撞擊肩膀，所呈傷勢應
    為塊狀面積，而非有長條形之傷痕，以刀割劃，傷勢亦應呈
    現切割撕裂傷，而非瘀青，是被告所辯與前揭告訴人所受傷
    勢未符，亦不足採。又衡情人之身體，足以憑恃、可供拉扯
    之部分，諸如手、腳等部位，而酌以本件告訴人固亦受有右
    手腕挫傷（瘀青）、左手腕挫傷之傷害，惟觀之告訴人除受
    雙手手腕挫傷之傷害外，亦受有頭部挫傷（額頭瘀腫）、左
    側頸部受有瘀青2 處、左眼瞼瘀腫等傷害，已如前述，是被
    告與告訴人苟僅為拉扯之舉，則人之身體非足以憑恃、可供
    拉扯之頭部、頸部、眼睛部位豈會有傷存在？是被告非因拉
    扯，而係故意傷害告訴人致傷甚明。
  (3)酌以告訴人與被告原係男女朋友，且曾有同居關係，業據告
    訴人於本院審理時證述在卷（見本院卷第14頁），為被告不
    爭執，2 人情感非疏，若非確遭被告傷害，告訴人當無甘冒
    偽證重責攀誣被告之理。又告訴人對本案遭受傷害之時間、
    地點、方式等主要基本事實，核與前揭客觀事證相符，實屬
    信而有徵，自堪採信。
  (二)事實欄一(二)所示毀損部分：
    事實欄一(二)所示之事實，迭據被告於偵訊及本院審理時坦承
    不諱（見偵卷一第29頁、本院卷第12頁），核與告訴人指訴
    相符（見偵卷一第29頁），並有車損照片1 張在卷可參（見
    偵卷一第13頁），上揭事實，即堪認定。
  (三)綜上，被告所辯顯係飾卸之詞，委無足採。本件事證明確，
    被告前揭傷害、毀損犯行，洵堪認定。
二、核被告所為，均係犯刑法第277 條第1 項之傷害罪、第354
    條之毀損他人物品罪。而被告係對於家庭成員即前同居女友
    ，故意實施身體上不法侵害之家庭暴力行為，均屬家庭暴力
    防治法第2 條第2 款之家庭暴力罪，惟因家庭暴力防治法並
    無傷害、毀損他人物品罪之罰則規定，是以應各依刑法相關
    規定予以論罪科刑。又被告所犯上開2 罪間，犯意各別、行
    為互殊，應予分論併罰。爰審酌被告僅因細故，即以徒手抓
    頭部撞衣櫥、拳頭毆擊眼睛及反折雙手之方式傷害其關係親
    密之前同居女友，不思以理性溝通處理糾紛，行為實不足取
    ，告訴人所受前揭傷勢非輕，且迄今未與告訴人達成和解，
    犯罪後對傷害部分仍飾詞否認犯行，難認悔意，惟坦承毀損
    犯行，態度尚可等一切情狀，各量處如主文所示之刑，並分
    別諭知易科罰金之折算標準，以資儆懲。
據上論斷，應依刑事訴訟法第299 條第1 項前段，刑法第277 條
第1 項、第354 條、第41條第1 項前段、第51條第10款，刑法施
行法第1 條之1，判決如主文。
本案經檢察官丙○○到庭執行職務。
中    華    民    國    99    年    1     月    25    日
                  刑事第九庭    審判長法  官   鄭詠仁
                                      法  官   黃沛文
                                      法  官   謝枚霏
以上正本證明與原本無異。
如不服本判決應於收受送達後10日內向本院提出上訴書狀，並應
敘述具體理由；如未敘述上訴理由者，應於上訴期間屆滿後20日
內向本院補提理由書（均須按他造當事人之人數附繕本）「切勿
逕送上級法院」。
中    華    民    國    99    年    1     月    25    日
                                      書記官   楊馥如
附錄本判決論罪之法條：
刑法第277條第1項
（普通傷害罪）
傷害人之身體或健康者，處 3 年以下有期徒刑、拘役或 1 千元
以下罰金。
刑法第354條
（毀損器物罪）
毀棄、損壞前二條以外之他人之物或致令不堪用，足以生損害於
公眾或他人者，處 2 年以下有期徒刑、拘役或 5 百元以下罰金
。


司法院資訊處製作；財團法人民間司法改革基金會備份。
